最高法院刑事判決　　　　　　一○○年度台上字第一○九二號
上　訴　人　台灣高等法院檢察署檢察官
被　　　告　江錦富
選任辯護人　汪團森律師　
上列上訴人因被告妨害性自主案件，不服台灣高等法院中華民國
九十九年十月二十八日第二審更審判決（九十九年度重上更(二)字
第二二三號，起訴案號：台灣板橋地方法院檢察署九十三年度偵
字第一八一四號），提起上訴，本院判決如下：
    主  文
原判決撤銷，發回台灣高等法院。
    理  由
本件原判決以公訴意旨略以：被告江錦富與Ａ女（民國○○○年
○月間出生，真實姓名、出生日詳卷）之母親（下稱Ａ母，真實
姓名詳卷）係朋友關係。緣被告於九十二年七月十一日，邀約Ａ
女至其○○縣○○市（現已改制為○○市○○區○○○街二十六
號住處遊玩，並居住於該處。詎被告竟心生淫念，基於強制性交
之概括犯意，於同年七月十五日晚上八時許，在其住處客廳，將
Ａ女抱入懷中，違反Ａ女之意願，以手指伸入Ａ女之陰道內來回
抽動，對之性侵害得逞。又於同年月十八日（Ａ女於審判中指稱
應為同年月十九日）凌晨三時許，在其住處房間，趁Ａ女熟睡時
，以相同之方式，對之性侵害得逞。另自同年七月十一日起至二
十日止，Ａ女居住於該處期間，多次騎乘機車搭載Ａ女出遊時，
以手指伸入坐在前座之Ａ女內褲內，插入、撫摸Ａ女之陰部，對
之性侵害。被告為恐Ａ女將性侵害之事告知他人，於每次性侵害
完畢後，均給予Ａ女新台幣（下同）一百元作為補償。嗣Ａ女於
同年七月二十日晚上返家後，因陰部疼痛哭泣，Ａ母發覺有異，
始察知上情。因認被告涉犯刑法第二百二十二條第一項第二款之
加重強制性交罪嫌等情。但經審理結果，認為不能證明被告犯罪
，因而維持第一審關於此部分諭知被告無罪之判決（被告另被訴
恐嚇危害安全部分，業經原審判決無罪確定），駁回檢察官在第
二審之上訴，固非無見。
惟查：(一)、實施刑事訴訟程序之公務員，就該管案件，應於被告
有利及不利之情形，一律注意，刑事訴訟法第二條第一項定有明
文。被告於九十二年七月二十七日所立具之和解書，已載明「本
人江錦富民國九十二年七月十五日至二十一日（按係二十日）於
○○市○○街二十六號五樓性侵害女童○○○（姓名詳卷）……
陰部撫弄15/7至18/7（指七月十五日至七月十八日）數次，本人
江錦富願無條件賠償……，賠償金新台幣貳百萬元整，……恐空
口無憑，立此據為憑」等字樣。原判決雖以：該和解書內容係由
陪同Ａ母前往被告住處之「阿弟仔」所草擬，再交由被告簽名、
按指印，而Ａ母於當日曾出手毆打被告，致其上唇瘀血腫，被告
所辯因被毆打，始簽署和解書應屬非虛，況當時在場之證人黃○
芳、陳○志於第一審亦結證「被告當場並不承認對Ａ女性侵害」
，因認被告本無自白犯罪之意，尚無從認為該自白係出於自由意
志，不能憑為本件認定犯罪事實之證據。然而：(1)Ａ母於偵、審
中已先後陳述：「我祇有用手提包打江（錦富）一下，……協議
書（即和解書）是江（錦富）和他太太協議好才寫的」、「因為
我很生氣，一進門就作出打的動作，我說我們是朋友，你為什麼
把小孩性侵害得這麼嚴重，我就打被告一下」（見核退字第七三
五八號卷第三十三頁、第三十七頁，第一審卷第一八一頁）。(2)
黃芳芳於偵、審中先後結證：「Ａ母和江（錦富）談判，江（錦
富）說要補償Ａ母，江（錦富）說要賠一百二十萬元，（及）帶
Ａ女去給醫生看，我說你（如）沒對Ａ女怎樣，為何要去看醫生
，江（錦富）就說要賠二百萬元」、「我說你要怎麼對人家交代
，他說給一百六十萬元交代，（金額）是被告自己開口」（見核
退字第七三五八號卷第三十六頁背面、第三十七頁，第一審卷第
一九三頁）。(3)陳○志於偵、審中亦結證：「本來說一百二十萬
元，後來江（錦富）和他太太討論，又變成一百八十萬元，最後
變成二百萬元」、「（被告從頭到尾）有（承認性侵害之事），
……我起先祇有聽到被告不承認而已」（見核退字第七三五八號
卷第三十七頁背面，第一審卷第一九七頁、第二○三頁）。原判
決僅擷取有利於被告之部分證詞，至於上開不利於被告之證據，
何以不足採信？則未予說明，即遽行判決，自嫌速斷。(二)、證據
雖已調查而其內容尚未明瞭者，即與未經調查無異，如遽行判決
，仍屬應於審判期日調查之證據而未予調查。Ａ女於九十二年七
月二十日晚上返家後，因陰部疼痛而哭泣，Ａ母乃於同年月二十
二日帶同Ａ女前往台北市立○○醫院（下稱○○醫院）就診，經
醫師診斷結果，雖Ａ女之「處女膜大致上外觀完整」，但「小陰
唇處有泛紅、摩擦、傷痕」，另「後背、左手臂後有皮下瘀傷、
頭面部有抓傷痕數道、左手臂有瘀傷」，有該院「受理疑似性侵
害案件驗傷診斷書」及病歷影本在卷可查。原判決雖說明：(1)Ａ
女固指訴被告以手指伸入其陰道，很痛、有流血。但前揭診斷書
記載「處女膜大致上外觀完整」，證人即○○醫院醫師昝○華亦
證述「記錄上大致沒有裂傷的傷痕」，從病歷上回想「當時應該
沒有看到有明顯的裂傷」。另選任辯護人詰問昝○華，「（小陰
唇）泛紅、摩擦、傷痕，騎腳踏車是否可能造成？」昝○華答稱
「如果是嚴重的接觸是有可能，或當事人覺得那個地方很癢不斷
去搓也是有可能」。因而認為「Ａ女所述遭性侵害之情節與驗傷
診斷結果未盡相符」、「Ａ女所述是否屬實，已非無疑」。(2)關
於身體之傷痕部分，Ａ女於警詢時陳述「如果不給被告摸，被告
就會打其大腿」、「臉部受傷，是反抗時遭被告抓傷」；於偵查
中陳述「七月十八日被告拿棍子打其左邊背後，因為其不答應讓
被告性侵」；於第一審則證述「臉上的傷是掙扎時自己抓到的，
……七月十八日（已更正為十九日凌晨）被告抓其的手弄被告的
生殖器，因其不要，用手揮開被告時，抓到自己的臉」。Ａ女對
於臉部成傷之原因，「所述前後不一」，因認「無從遽信該等外
傷係因被告性侵害所造成，而為不利被告之認定」云云。然而：
(1)昝○華已明白結證：「（在本案若是以食指、中指侵性害陰道
  ）有可能（處女膜沒有破裂）」、「（隔了三天多，小陰唇若
  是十九日凌晨發生的傷痕）外觀上會有紫泛紅，若原來的傷痕
  是很嚴重，過了兩、三天範圍會縮小，但是還是有可能會有紅
  色，……我們無法判斷發生的時間」。(2)Ａ女始終指訴，其「
  小陰唇處泛紅、摩擦、傷痕」及「後背、左手臂後皮下瘀傷、
  頭面部抓傷痕數道、左手臂瘀傷」，均是被告為性侵害時或其
  抗拒被告性侵害時所造成的。(3)Ａ女於偵、審中先後證述「（
  九十二年七月十九日凌晨）江○玲（被告之女，與Ａ女同年）
  睡在最裡面的地上，我睡床上」、「（遭被告性侵時）有（大
  聲叫）」。江○玲於偵查中亦證述「（九十二年七月十九日凌
  晨，睡覺之情形）和Ａ女說的一樣，……我也聽到Ａ女在喊」
  。以上事證如果非虛，(1)以食指或中指進入陰道，處女膜仍有
  可能不破裂，小陰唇之傷痕於三日後，外觀上還會有紫泛紅。
  (2)單純之騎腳踏車或搔癢搓揉，除造成「小陰唇泛紅、摩擦、
  傷痕」外，是否同時會有「後背、左手臂後皮下瘀傷、頭面部
  抓傷痕數道、左手臂瘀傷」等傷害？尚非無疑。(3)九十二年七
  月十九日凌晨，Ａ女如未遭受性侵害，何以會無故大聲喊叫？
  亦有研求餘地。前揭諸端，本院第一次發回意旨，業已指出應
  予究明。乃更審後，尚未釐清。檢察官上訴意旨，指摘原判決
  不當，為有理由，應認仍有撤銷發回更審之原因。
據上論結，應依刑事訴訟法第三百九十七條、第四百零一條，判
決如主文。
中    華    民    國  一○○  年    三    月    十    日
                      最高法院刑事第四庭
                          審判長法官  謝  俊  雄  
                                法官  陳  世  雄  
                                法官  魏  新  和  
                                法官  徐  文  亮  
                                法官  吳  信  銘  
本件正本證明與原本無異
                                      書  記  官  
中    華    民    國  一○○  年    三    月   十一   日
                                                       s